臺灣高雄地方法院刑事判決　　　　　　 100年度交訴字第36號
公　訴　人　臺灣高雄地方法院檢察署檢察官
被　　　告　陳偉
上列被告因業務過失致死案件，經檢察官提起公訴（99年度偵字
第33590 號），本院判決如下：
    主  文
陳偉犯業務過失致人於死罪，處有期徒刑柒月。緩刑年，並應
於民國壹佰年陸月貳拾日前給付郭添欽、郭品賢、郭耀文、郭
紋秀、潘振義、潘林水盆共新臺幣壹佰肆拾萬元。
    事  實
一、陳偉考領有職業小型車駕駛執照，平日從事以駕駛車牌號碼
    1406-XN 號自用小貨車載送貨物之工作，為從事駕駛業務之
    人。其於民國99年9 月25日上午9 時15分許，駕駛前揭自用
    小貨車，沿高雄市鳥松區（改制前為高雄縣鳥松鄉○○○路
    由南往北行駛，行經該路與大同路交岔路口時，本應注意車
    前狀況，並隨時採取必要之安全措施，且行車速度，應依速
    限標誌或標線之規定，不得超速行駛，而依當時天氣晴、日
    間自然光線，路面狀況為柏油路面、乾燥、無缺陷，亦無障
    礙物、視距良好等情，且依其智識、能力、經驗，並無不能
    注意之情事，詎陳偉疏未注意，以超過該路段行車速限時速
    50公里以上之高速行駛，且未注意車前狀況，即貿然通過該
    交岔口；適有郭潘慧芳騎乘車牌號碼H8E-001 號普通重型機
    車，沿高雄市○○區○○路由西向東行駛至上開交岔路口，
    陳偉見狀煞避不及，其所駕上開自用小貨車之右前車頭（起
    訴書誤載為左前車頭）撞擊郭潘慧芳上開機車之右側車身，
    致郭潘慧芳當場人車倒地，並因之受有外傷性腦出血、出血
    性休克、心肺功能衰竭、右鎖骨骨折、右骨盆骨骨折等傷害
    。嗣郭潘慧芳雖經送醫急救，仍因前開傷害所致顱內出血、
    休克，延至同日14時12分許不治死亡。陳偉於肇事後，即委
    託其配偶陳雅眉撥打電話報警、將郭潘慧芳送醫急救，並停
    留於現場等候，且在有犯罪偵查權限之機關或公務員發覺前
    ，向據報前來之現場處理警員坦承肇事，自首而願接受裁判
    。
二、案經郭潘慧芳之配偶郭添欽訴由高雄市政府警察局仁武分局
    報請臺灣高雄地方法院檢察署檢察官偵查起訴。
    理  由
壹、證據能力部分
    按被告以外之人於審判外之陳述，雖不符刑事訴訟法第159
    條之1 至第159 條之4 之規定，而經當事人於審判程序同意
    作為證據，法院審酌該言詞陳述或書面陳述作成時之情況，
    認為適當者，亦得為證據；當事人、代理人或辯護人於法院
    調查證據時，知有第159 條第1 項不得為證據之情形，而未
    於言詞辯論終結前聲明異議者，視為有前項之同意，刑事訴
    訟法第159 條之5 定有明文。本判決所引用具傳聞性質之各
    項證據資料，業據被告陳偉於本院準備程序中同意作為證據
    （本院審交訴卷第13頁），且經本院於審判期日依法踐行調
    查證據程序，檢察官、被告及辯護人就上開證據之證據能力
    均未爭執，於言詞辯論終結前亦未聲明異議，復查無依法應
    排除證據能力之情形，依上開規定，應有證據能力。
貳、認定事實依據之證據及理由
一、上開事實，業據被告於本院審理中供承不諱，核與證人即告
    訴人郭添欽於警詢及偵查中；證人即被告之配偶陳雅眉於偵
    查中證述之情節相符，並有道路交通事故現場圖、道路交通
    事故調查報告表(一)、(二)、道路交通事故談話紀錄表、被告之
    汽車駕駛執照、行車執照、事故現場照片24張、高雄縣政府
    警察局指揮中心受理110 報案紀錄單及亞太行動資料查詢各
    1 紙在卷可稽。而被害人郭潘慧芳因本件車禍，受有如事實
    欄所示之傷害，經送醫後仍不治死亡等情，亦經臺灣高雄地
    方法院檢察署檢察官督同法醫師相驗明確，有長庚醫療財團
    法人高雄長庚紀念醫院診斷證明書、臺灣高雄地方法院檢察
    署相驗屍體證明書、勘（相）驗筆錄、檢驗報告書各1 份在
    卷可憑。足徵被告之自白與事實相符，堪予採信。
二、按行車速度，依速限標誌或標線之規定，無速限標誌或標線
    者，應依下列規定：一、行車時速不得超過五十公里；又汽
    車行駛時，駕駛人應注意車前狀況及兩車併行之間隔，並隨
    時採取必要之安全措施，道路交通安全規則第93條第1 項第
    1 款、第94條第3 項分別定有明文。查該路段之速限為時速
    50公里，業據道路交通事故調查報告表(一)記載明確，而依
    據道路交通事故現場圖所示，被告駕駛之自用小貨車撞擊被
    害人騎乘之機車後，其煞停距離共計17.6公尺（1.8 ＋3＋
    3.8 ＋4.5 ＋4.5 ＝17.6），對照「行車煞車距離、行車速
    度及道路摩擦係數對照表」，足證被告當時之行車速度，確
    已超越該路段每小時50公里之速限，至為明確。本件被告既
    考領有職業小型車駕駛執照，就上開規定當知之甚詳，自應
    確實遵守；而依當時天氣晴、日間自然光線、視距良好，柏
    油路面、乾燥無缺陷、亦無障礙物等客觀情狀，及其智識、
    能力、經驗之主觀狀態，均無不能注意之情事，竟疏未注意
    超速行駛，且未注意車前狀況，致撞擊已進入交岔路口之被
    害人機車，肇致本件車禍，其過失責任，已堪認定。再本件
    被害人郭潘慧芳係因被告上開過失駕車行為，致傷重不治死
    亡，是被告之過失行為與被害人之死亡結果間，自具有相當
    之因果關係。綜上，事證明確，被告前揭犯行，應堪認定。
三、被告考領有職業小型車駕照，平日從事駕車載送貨物之工作
    ，案發當日係其駕駛自用小貨車前往載送貨物途中肇事，業
    據被告自承在卷（相字卷第38頁），是其係屬從事駕駛業務
    之人，殆無疑義。核被告所為，係犯刑法第276 條第2 項之
    業務過失致人於死罪。又被告於肇事後，即委託其配偶陳雅
    眉報警及協助將傷患送醫救治，且於有犯罪偵查權限機關知
    悉本件行為人之前，主動向據報前來之現場處理警員坦承為
    肇事者等情，有高雄縣政府警察局指揮中心受理110 報案紀
    錄單及亞太行動資料查詢各1 紙在卷可憑（偵卷第35頁、第
    47頁），其上開舉動符合自首之要件，爰依刑法第62條前段
    之規定，減輕其刑。審酌被告以駕駛小客車為業，竟不知恪
    遵交通規則，疏未注意超速行駛，且未注意車前狀況，致撞
    擊被害人騎乘之機車，使被害人因之傷重不治而死亡，過失
    程度非輕，惟念其於本院審理中已坦承犯行，犯後態度良好
    ，且與告訴人郭添欽、其餘被害人家屬均達成和解，取得其
    等諒解，復酌以被告素行良好，有臺灣高等法院被告前案紀
    錄表在卷可稽，及其職業、生活狀況、智識程度等一切情狀
    ，量處如主文所示之刑，以資懲儆；至起訴書以被告於偵查
    中尚未與告訴人達成和解，亦未賠償其損害等為由，具體求
    處有期徒刑1 年，尚嫌過重，併此敘明。
四、末查被告前未曾受刑之宣告，素行良好，有臺灣高等法院被
    告前案紀錄表在卷可稽，其因過失而犯本案，導致被害人不
    幸亡故，惟其於本院審理中坦承犯行，且與被害人家屬達成
    和解，並已給付部分賠償金，有屏東縣里港鄉調解委員會調
    解筆錄1 份在卷可稽（本院交訴卷第10頁），堪認其經此偵
    、審教訓後，應知所警惕，信無再犯之虞，本院因認對其所
    宣告之刑以暫不執行為適當，爰依刑法第74條第1 項第1 款
    之規定，併予宣告緩刑3 年，以啟自新。惟為使被告能知所
    警惕，並兼顧告訴人與被害人家屬之權益，本院衡量上情，
    認依刑法第74條第2 項第3 款規定，課予被告應依上開調解
    筆錄所載和解成立內容履行其賠償義務之負擔，方屬適當，
    爰併予宣告如主文所示之緩刑要件；倘被告未能依上開緩刑
    要件履行，檢察官自得依刑事訴訟法第476 條、刑法第75條
    之1 第1 項第4 款之規定，聲請撤銷本件緩刑之宣告，附此
    說明。
據上論斷，應依刑事訴訟法第299 條第1 項前段，刑法第276 條
第2 項、第62條前段、第74條第1 項第1 款、第2 項第3 款，刑
法施行法第1 條之1 ，判決如主文。
本案經檢察官鄭靜筠到庭執行職務。
中    華    民    國   100    年    6     月    7     日
                刑事第十一庭  審判長法  官  李代昌
                                    法  官  林正忠
                                    法  官  林韋岑
以上正本證明與原本無異。
如不服本判決應於收受判決後10日內向本院提出上訴書狀，並應
敘述具體理由。其未敘述上訴理由者，應於上訴期間屆滿後20日
內向本院補提理由書(均須按他造當事人之人數附繕本)「切勿逕
送上級法院」。
中    華    民    國   100    年    6     月    7     日
                                    書記官  黃旭淑
【附錄本判決論罪科刑法條】
中華民國刑法第276條：
因過失致人於死者，處2 年以下有期徒刑、拘役或2 千元以下罰
金。
從事業務之人，因業務上之過失犯前項之罪者，處5 年以下有期
徒刑或拘役，得併科3 千元以下罰金。